【裁判字號】    92,易,83
【裁判日期】    920312
【裁判案由】    偽造文書等
【裁判全文】
臺灣臺北地方法院刑事判決                            九十二年度易字第八三號
    公訴人  臺灣臺北地方法院檢察署檢察官
    被  告  甲○○
右列被告因偽造文書等案件，經檢察官提起公訴（九十一年度偵字第三０五號），本
院判決如左：
      主  文
甲○○偽造署押，足以生損害於公眾及他人，處有期徒刑參月，如易科罰金，以參佰
元折算壹日。如附表所示偽造「乙○○」署押共貳拾壹枚均沒收。
被訴違反著作權法部分免訴。
      事  實
一、甲○○前於民國八十八年因妨害自由案件，經台灣台中地方法院於八十八年五月
    二十七日判處有期徒刑十月，緩刑二年。竟於前案緩刑期間，於八十九年十月三
    日下午六時許，在台北市○○○路○段九二號前設攤販賣盜版音樂光碟，為台北
    市政府警察局中正第二分局思源街派出所警員查獲，唯恐前開緩刑宣告遭撤銷，
    竟基於偽造署押之犯意，冒用胞兄「乙○○」名義在思源街派出所及台灣台北地
    方法院檢察署應訊，並接續在如附表所示之警訊筆錄、指認口卡片、查扣盜版音
    樂光碟目錄、通知書、權利告知書及偵訊筆錄上，偽造如附表所示之「乙○○」
    署押共二十一枚，足以生損害於司法機關偵辦犯罪正確性及乙○○本人。嗣經內
    政部警政署刑事警察局比對指紋卡，而查獲上情。
二、案經台北市政府警察局中正第二分局報請台灣台北地方法院檢察署檢察官偵查起
    訴。
      理  由
甲、有罪部分：
一、右揭事實，迭據被告甲○○於警訊、偵查中及本院審理時供承不諱，核與被害人
    乙○○於警訊指述情節相符，而被告販賣盜版光碟為警查獲後，冒用「乙○○」
    名義應訊所按捺之指紋卡，經內政部警政署刑事警察局鑑驗結果認係被告指印，
    而非乙○○等情，此有該局九十年十一月七日（九十）刑紋字第二一一八二九號
    函在卷可參（見偵卷第三頁）。而被告在前開販賣盜版光碟案件，接續在警訊及
    偵訊文件上偽造如附表所示「乙○○」署押共二十一枚，業經本院調閱丙○八十
    九年度偵字第一九七四一號卷勘驗屬實，並製作勘驗筆錄在卷可參，足徵被告自
    白與事實相符，是本件事證明確，被告犯行洵堪認定。
二、核被告所為，係犯刑法第二百十七條第一項之偽造署押罪。被告於同一偵查程序
    中，基於隱瞞身分逃避查緝之單一目的，而在警訊及偵查中接續偽造前開署押行
    為，為接續犯，應為單純一罪。爰審酌被告為避免前案緩刑宣告被撤銷，而冒用
    其胞兄乙○○名義應訊，致使其受刑事訴追危險，並影響司法機關偵辦犯罪之正
    確性及犯後態度等情狀，量處如主文所示之刑。又按被告行為後，刑法第四十一
    條業於九十年一月十日經總統公布，並於同年月十二日生效，關於易科罰金適用
    範圍擴大為「最重本刑五年以下有期徒刑之罪，而受六月以下有期徒刑或拘役之
    宣告」，經比較新舊法結果，以修正後之新法對被告並不利，依刑法第二條第一
    項前段之規定，適用新修正之刑法第四十一條第一項前段規定諭知易科罰金之折
    算標準，以資懲儆。
三、如附表所示偽造「乙○○」署押共二十一枚，應依刑法第二百十九條規定均宣告
    沒收。
乙、免訴部分：
一、公訴意旨另以：被告甲○○明知由徐懷鈺等歌手所演唱之「慾望」等專輯內收錄
    之歌曲，係分別由滾石國際音樂股份有限公司、華納國際音樂股份有限公司、上
    華國際企業股份有限公司、福茂唱片音樂股份有限公司、科藝百代股份有限公司
    、新力哥倫比亞音樂股份有限公司、博德曼股份有限公司、豐華唱片股份有限公
    司、環球國際唱片股份有限公司、艾迴股份有限公司、魔岩唱片股份有限公司等
    享有錄音著作之著作權，竟仍意圖營利，基於概括之犯意，自民國八十九年九月
    中旬起至十月初，先後二次在台中市東海大學旁之東海夜市內，以每張新台幣三
    十元之代價，向不詳姓名男子販入擅自重製有上開錄音著作而侵害滾石國際音樂
    股份有限公司等著作權之ＣＤ唱片各一百五十張，再進而持往台中、台北等處設
    攤陳列，並以每張一百元之價格連續出售予不特定顧客。嗣於同年十月三日十八
    時許，為警在台北市○○○路○段九二號前當場查獲，並扣得侵害著作權之ＣＤ
    唱片一百十八張。因認被告另涉犯著作權法第八十七條第二款之規定，應依同法
    第九十三條第三款規定論處。
二、按刑事訴訟法第三百零二條第一款規定，案件曾經判決確定者，應諭知免訴之判
    決，而所謂曾經判決確定，應諭知免訴之判決者，係指同一事實曾經實體上判決
    確定不得再為實體上之判決而言，即一事不再理之原則。最高法院六十年度台非
    字第七七號判例及八十一年度台非字第八四號判決可參。又按刑事訴訟法第二百
    六十六條規定起訴之效力不及於檢察官所指被告以外之人，即所謂起訴對人之效
    力。而同法第二百六十四條第二項第一款規定起訴書應記載被告之姓名、性別等
    資料或其他足資辨別之特徵，係為確定刑罰權對象之用，其起訴之對象為被告其
    「人」，而非僅在其「姓名」，故如某甲冒用某乙之名於偵查中應訊，其特定之
    人應為某甲，並非被冒名之某乙，檢察官係對某甲實施偵查，並對之提起公訴，
    雖誤以乙名起訴，僅姓名錯誤，其起訴所指被告之人（即應接受審判之人）應為
    某甲而非某乙，法院於審理時，若已查明係冒用乙之名義犯罪，即應以甲為其審
    判對象，逕將判決書當事人欄之姓名更正為甲，若法院未查明予以判決，事後僅
    以裁定更正姓名即可。（最高法院九十一年度台上字第二二二一號判決、八十七
    年度台非字第八一號判決意旨參照）。經查，本案被告因販賣盜版光碟為警查獲
    後，固於警訊及偵查中均冒用「乙○○」名義應訊，檢察官未察以「乙○○」名
    義聲請簡易判決處刑，本院八十九年度簡字第一四六三號判處有期徒刑三月，如
    易科罰金以三百元折算一日確定，惟前開違反著作權法案件偵審之對象係被告本
    人，並非被冒名之乙○○，揆諸前揭判決意旨，前開簡易判決審判對象既無錯誤
    ，只須裁定更正姓名即可，檢察官認應提起非常上訴予以救濟，容有誤會。再者
    ，前開違反著作權法案件已判決確定，並已執行完畢，業經本院調閱全卷查核屬
    實，檢察官對於曾經判決確定之同一案件，又重行起訴，顯違反一事不再理原則
    ，應就被告被訴違反著作權法部分為免訴之判決。
據上論斷，應依刑事訴訟法第二百九十九條第一項前段、第三百零二條第一款，刑法
第二條第一項前段、第二百十七條第一項、第四十一條第一項前段、第二百十九條，
判決如主文。
本案經檢察官林秀濤到庭執行職務
中      華      民      國    九十二    年      三      月     十二     日
                              臺灣臺北地方法院刑事第一庭
                                  法    官    傅  中  樂
右正本證明與原本無異。
如不服本判決，應於判決送達後十日內，向本院提出上訴狀。
                                  書 記 官    林  明  龍
中      華      民      國    九十二    年      三      月     十三     日
附論罪科刑法條：
中華民國刑法第二百一十七條
 (偽造盜用印章印文或署押罪)
偽造印章、印文或署押，足以生損害於公眾或他人者，處三年以下有期徒刑。
盜用印章、印文或署押，足以生損害於公眾或他人者，亦同。
附表：台灣台北地方法院八十九年度偵字第一九七四一號卷，被告偽造署押
一、八十九年十月三日台北市政府警察局中正第二分局思源街派出所警訊筆錄上，偽
    造「乙○○」署押九枚（簽名三枚、指印六枚）。
二、八十九年十月三日指認口卡片上，偽造「乙○○」署押二枚（簽名一枚、指印一
    枚）。
三、八十九年十月三日查扣盜版音樂光碟目錄上，偽造「乙○○」署押四枚（簽名一
    枚、指印三枚）。
四、八十九年十月三日台北市政府警察局中正第二分局通知書（二份）上，偽造「乙
    ○○」署押四枚（簽名一枚、指印三枚）。
五、八十九年十月三日台北市政府警察局中正第二分局權利告知書上，偽造「乙○○
    」署押一枚（指印一枚）。
六、八十九年十月四日偵訊筆錄上，偽造「乙○○」署押一枚（簽名一枚）。


司法院資訊處製作；財團法人民間司法改革基金會備份。
